臺灣臺南地方法院民事裁定
109年度家聲字第62號
聲  請  人  陳春霞  


代  理  人  蘇暉律師
相  對  人  陳世忠  
            陳世和  
兼上一  人
代  理  人  陳鳳珠  

上列當事人間請求給付扶養費事件，本院裁定如下：
    主    文
聲請駁回。
聲請程序費用由聲請人負擔。
    理    由
一、聲請意旨略以：
(一)聲請人陳春霞與夫陳國雄(民國105年1月2日死亡)先後於63
    年2月18日、64年5月18日、73年3月14日分別生下長女即相
    對人陳鳳珠、長男陳世和、次男陳世忠。聲請人年事已高，
    因脊椎病變致不良於行，名下無財產及固定收入，處境堪憐
    ，而聲請人自相對人三人出生後，並非完全未盡到扶養義務
    ，尚親自撫育相對人等達10數年之久，故相對人三人依法應
    負擔給付聲請人扶養費之義務。
(二)依據行政院主計處所公布107年度臺南市平均每人每月消費
    支出金額新臺幣(下同)19,536元計算，聲請人得分別向相對
    人三人各請求每月給付6,512元之扶養費至聲請人死亡時為
    止，並依家事事件法第107條第1項、第2項準用第100條第2
    項、第3項規定，酌定相對人如有遲誤一期未履行或未完全
    履行者，該相對人就其後未到期部分之給付視為亦已到期。
(三)並聲明：
　⒈相對人陳世和、陳世忠、陳鳳珠應自109年6月1日起至聲請人
    死亡之日止，分別於每月最後一日各給付聲請人6,512元；
    如有遲誤一期未履行或未完全履行者，該相對人就其後未到
    期部分視為亦已到期。
  ⒉聲請程序費用由相對人負擔。
二、相對人方面：
(一)相對人陳世忠答辯略以：不同意給付聲請人扶養費，兩造30
    年沒見過面，小時候聲請人沒有養我；我目前每月收入4萬
    元，需負擔房貸、信貸等債務約3萬元。
(二)相對人陳鳳珠答辯略以：我不願意給付聲請人扶養費，聲請
    人離家時，我國中畢業，相對人陳世忠還在唸幼稚園，我要
    半工半讀也要照顧弟弟，相對人陳世和國中沒有唸完就工作
    ，這30年來兩造完全沒有見過面也沒有聯繫，聲請人沒有盡
    到照顧我們的義務。我目前每月近4萬元收入，需負擔信貸1
    5,000元，還有兩個小孩要養；相對人陳世和每月收入4萬多
    元，在外租屋，還幫相對人陳世忠負擔房貸。
三、按民法第1117條第1項規定，受扶養權利者，以不能維持生
    活而無謀生能力者為限，而同條第2項僅規定，前項無謀生
    能力之限制，於直系血親尊親屬不適用之，並非規定前項之
    限制，於直系血親尊親屬不適用之；是直系血親尊親屬，如
    能以自己財產維持生活者，自無受扶養之權利，易言之，直
    系血親尊親屬受扶養之權利，仍應受不能維持生活之限制(
    最高法院62年度第2次民庭庭推總會議決議參照)。經查：
(一)聲請人主張其為相對人陳鳳珠、陳世和、陳世忠等三人之母
    親，相對人三人為第一順位扶養義務人之事實，此有兩造之
    戶籍謄本在卷可稽，堪信為真實。
(二)聲請人雖主張伊年事已高，因脊椎病變致不良於行，名下無
    財產及固定收入，故請求相對人三人給付扶養費；惟查，聲
    請人到庭自陳每月領取勞保退休金21,000元，此經本院函詢
    勞動部勞工保險局，據覆略以：「陳春霞君於108年8月20日
    申請勞工保險老年年金給付，本局核定自108年8月起按月發
    給21,223元，迄今持續按月發給在案。」等語，有勞動部勞
    工保險局109年11月4日保普老字第10913049390號函在卷可
    按；參照行政院主計總處所公布臺南市最新一年度即108年
    度每人每月平均消費支出金額20,114元，及109年度臺南市
    之最低生活費為12,388元，堪認聲請人目前所領取之勞保年
    金應足以維持其基本生活。
四、綜上所述，本件聲請人目前並非不能維持生活，並無受扶養
    之權利，其請求相對人三人按月給付扶養費，為無理由，應
    予駁回。
五、本件事證已臻明確，兩造其餘攻擊、防禦方法及舉證資料，
    於裁判結果不生影響，爰不予一一論述，附此敘明。
六、依家事事件法第97條，非訟事件法第21條第2項，民事訴訟
    法第78條，裁定如主文。
中    華    民    國   109    年    11    月    23    日
                  家事法庭    法  官  陳鈺雯
中　　華　　民　　國　　109 　年　　11　　月　　23　　日
                              書記官  李鎧安
如對本裁定不服，須於裁定送達後10日內向本院提出抗告狀，並
應繳納抗告費及附具繕本。